臺灣高等法院刑事判決　　　　　　　　96年度上易字第2372號
上　訴　人
即　被　告　乙○○
上列上訴人因竊盜案件，不服臺灣士林地方法院96年度易字第
492號，中華民國96年8月17日第一審判決（起訴案號：臺灣士
林地方法院檢察署95年度偵字第10132號），提起上訴，本院判
決如下：
    主  文
原判決撤銷。
乙○○攜帶兇器竊盜，處有期徒刑捌月，減為有期徒刑肆月，如
易科罰金以新臺幣壹仟元折算壹日。
扣案之美工刀及手電筒各壹支均沒收之。
    事  實
一、乙○○意圖為自己不法之所有，於民國95年8月11日凌晨2時
    許，在位於臺北市○○區○○路200號之景德鎮餐廳，攜帶
    己有客觀上可供作兇器使用之美工刀1支、非可供作兇器使
    用之手電筒1支，及使用現場非其所有之工具包內之紅色塑
    膠繩，見餐廳側邊以鐵片及鋁板製成供作防盜所用之金屬門
    業已遭他人破壞，遂穿過該金屬門，無故侵入前開無人居住
    之餐廳外附連圍繞之空地（無故侵入他人建築物附連圍繞之
    土地部分，未據告訴及起訴），以上開塑膠繩綑綁鋁門紗窗
    及不鏽鋼除油煙機濾油器，竊取原放置於該空地上之價值約
    新臺幣（下同）8000元之鋁門紗窗10片（重10公斤）及價值
    約30000元之不鏽鋼除油煙機濾油器8片（重24公斤），得手
    後將鋁門紗窗之放置於前開餐廳側邊金屬門外，將不鏽鋼除
    油煙機濾油器放置於前開餐廳側邊金屬門內側，適其欲將竊
    得之上開物品搬至所騎乘之車號為BLL- 070號重型機車之際
    ，為餐廳負責人甲○○及游清櫻發覺而報警處理，並扣得其
    所有供犯罪所用之美工刀及手電筒各1支（保管字號為臺灣
    士林地方法院檢察署95年度保管字第3120號）。
二、案經甲○○訴由臺北市政府警察局北投分局報請臺灣士林地
    方法院檢察署檢察官偵查起訴。
    理  由
一、按被告以外之人於審判外之言詞或書面陳述，除法律有規定
    者外，不得作為證據；又被告以外之人於審判外之陳述，雖
    不符合同法第159 條之1 至第159 條之4 之規定，但經當事
    人於審判程序同意作為證據，法院審酌該言詞陳述或書面陳
    述作成時之情況，認為適當者，亦得為證據；又當事人、代
    理人或辯護人於法院調查證據時，知有第159 條第1 項不得
    為證據之情形，而未於言詞辯論終結前聲明異議者，視為有
    前項之同意，刑事訴訟法第159 條第1 項及第159 條之5 分
    別定有明文。查本判決下列所引用之下列各項證據方法之證
    據能力，當事人於本院準備程序及審判期日中均表示無意見
    而不予爭執，且迄至言詞辯論終結前亦未再聲明異議，本院
    審酌該等言詞陳述及書面陳述作成時之情況，並無不宜作為
    證據之情事，依刑事訴訟法第159 條之5 之規定，自得作為
    證據，合先敘明。
二、訊據被告乙○○固不否認確曾於前開時地攜帶美工刀及手電
    筒而為告訴人甲○○發覺並報警處理之事實，惟矢口否認有
    何公訴意旨所稱之加重竊盜犯行，辯稱：其係於95年8 月11
    日凌晨行經景德鎮餐廳側門外，發現上開鋁門紗窗，因認係
    餐廳之廢棄物而欲搬運出售，伊並無竊取不鏽鋼除油煙機濾
    油器，伊到場時已放在側門門內云云。惟查：
（一）前揭犯罪事實，業據告訴人甲○○於警詢及偵查中指訴歷
      歷，復經證人游清櫻及現場處理員警王鵬閎分別於偵查及
      原審審理中證述在卷，且有臺北市政府警察局北投分局永
      明派出所扣押物品目錄表及相片、現場照片、失竊物品清
      單、告訴人甲○○所立具之贓物認領保管單及96年1 月8
      日之勘驗筆錄及照片在卷可稽，並有扣案之美工刀及手電
      筒各1 支可資佐證。
（二）被告乙○○雖辯稱上開鋁門紗窗係棄置於餐廳外之廢棄物
      ，上開不鏽鋼除油煙機濾油器本即放置在側門門內，伊並
      無竊取云云，惟查：依現場照片顯示，被告所竊取之鋁門
      紗窗，外觀完好，顯非廢棄物品，況告訴人甲○○亦於偵
      訊中陳明：當時我看到他從剪掉門的洞裡在搬鋁窗，外面
      還有機車，他已經搬了很多鋁窗放在行義路邊的花台，不
      鏽鋼濾油器、鋁門紗窗還在門內（見偵查卷第52頁）等語
      。證人游清櫻於偵訊中亦證稱：我看到一個人從門內搬東
      西出來，甲○○過去制止他，我全程在場（見偵查卷第70
      頁）等語。是以，上開鋁門紗窗、不鏽鋼除油煙機濾油器
      原係放置於餐廳側邊金屬門之內，並非告訴人所棄置，被
      告人乘告訴人不在之際加以搬運取走，顯具有不法所有之
      意圖，其竊盜之犯意甚明，被告所辯自無足採。
（三）另被告自始否認有破壞餐廳側邊以鐵片及鋁板製成之金屬
      門，並辯稱該側門原已破損（見偵查卷第6頁）等語。而
      證人甲○○雖於偵查中結證稱：餐廳側邊有一以鐵皮及鋁
      板封起並用螺絲鎖死之門，該門距離餐廳約50公尺，案發
      當日凌晨1點左右巡邏之際，該門並無異狀，也未見可疑
      之人，嗣於2點前往巡視即發現被告乙○○，並發覺該門
      之鋁合金已被剪破，螺絲亦被拆下，可供一個人進出（見
      偵查卷第52頁至第53頁）等語。惟查，證人甲○○僅看見
      被告正從剪掉破壞的側門裡搬運鋁窗，並未親自目睹被告
      在現場以不詳工具破壞該餐廳側邊之金屬門，且現場處理
      員警王鵬閎於原審中亦證稱：餐廳門之前有被破壞的舊痕
      跡，無法判斷是當日破壞還是之前破壞的（見原審卷第70
      頁至第71頁）等語。是以，並無積極證據以資證明該餐廳
      側邊之金屬門確係被告以不詳工具所加以破壞。另被告當
      日身上為警方查獲之工具為手電筒及美工刀，衡情並無法
      用以破壞該餐廳側邊之金屬門；而證人甲○○雖於偵查中
      證稱於上開金屬門外發現之工具包一只內有類似破壞剪的
      工具（見偵查卷第54頁），惟現場處理員警王鵬閎於偵查
      及原審中另證述於該工具包內，並未裝有鐵剪或破壞剪等
      足以破壞該金屬門之工具（見原審卷第72頁、偵查卷第53
      頁至第54頁），考量該工具包並未據扣案，無法證明該工
      具包是否確裝有鐵剪或破壞剪等工具，且縱該工具包內裝
      有鐵剪或破壞剪等工具，亦無法證明該工具包確係被告當
      日所攜帶至現場用以破壞該金屬門，此外，復查無其他積
      極證據，足認被告當日以不詳工具破壞該餐廳側邊之金屬
      門，本於無罪推定原則，被告自不構成刑法第321條第1項
      第2款之毀壞安全設備竊盜罪。
（四）又上開金屬門外於查獲之際曾發現工具包一只，內裝有紅
      色塑膠繩等事實，業經告訴人甲○○陳明在卷，復經證人
      游清櫻、王鵬閎證述在卷，且為被告乙○○所不否認；而
      上開工具包內之紅色塑膠繩並非該餐廳所有之物，亦經告
      訴人甲○○證述在卷，況被告乙○○於原審審理中自承前
      開鋁門紗窗及不鏽鋼除油煙機濾油器於查獲之際確係以塑
      膠繩綑綁（見原審卷第80頁）等語，徵諸證人王鵬閎於原
      審審理中結證稱：鋁門紗窗及不鏽鋼除油煙機濾油器都是
      以紅色塑膠繩綑綁，... 上開工具包於查獲之際係呈打開
      狀，其內有起子及塑膠繩等物（見原審卷第73頁），足見
      被告乙○○確有以上開工具包內之紅色塑膠繩綑綁上開鋁
      門紗窗及不鏽鋼除油煙機濾油器而加以竊盜無訛。
    綜上所述，被告乙○○前開所辯，顯不足採信。本件事證明
    確，被告乙○○之犯行洵堪認定，應予依法論科。
三、按刑法第321條第1項第3款之攜帶兇器竊盜罪，係以行為人
    攜帶兇器竊盜為其加重條件，此所謂兇器，其種類並無限制
    ，凡客觀上足對人之生命、身體、安全構成威脅，具有危險
    性之兇器均屬之，且祇須行竊時攜帶此種具有危險性之兇器
    為已足，並不以攜帶之初有行兇之意圖為必要（最高法院79
    年臺上字第5253號判例可資參照），查被告乙○○所攜帶之
    美工刀，係屬金屬材質，此有卷附之照片可稽，於客觀上自
    足以對人之生命、身體、安全構成威脅，而為兇器之一種。
    核被告乙○○上開所為，係犯刑法第321條第1項第3款之攜
    帶兇器竊盜罪。
四、原審據以論罪科刑，固非無據，惟查：本件被告所犯不構成
    刑法第321條第1項第2款之毀壞安全設備竊盜罪，已如前述
    ，原審未予詳查遽為被告論罪科刑，尚有未洽；被告猶執陳
    詞，上訴否認犯罪，故無理由，惟原判決既有可議之處，自
    應由本院予以撤銷改判。爰審酌被告乙○○其正值壯年，竟
    以上開方式攜帶兇器而竊取他人財物，嚴重破壞社會秩序及
    他人財產安全，所竊得之財物雖已全數發還被害人，然其於
    犯後猶狡詞卸責，及其品行、犯罪動機、目的、手段、行為
    次數、生活狀況、智識程度、犯罪所得之利益及所生之損害
    等一切情狀，量處有期徒刑8月，又被告乙○○所為本件之
    加重竊盜犯行，其所犯係最重本刑為五年以下有期徒刑以下
    之刑之罪，犯罪時間係在96年4月24日以前，且宣告刑未逾
    有期徒刑一年六月，爰依中華民國96年罪犯減刑條例第2條
    第1項第3款及第3條第1項第15款之規定，減其刑期二分之一
    ，而諭知減為有期徒刑4月，並依同條例第9條之規定諭知易
    科罰金之折算標準。
五、扣案之美工刀及手電筒各1 支，均係被告乙○○為警查獲時
    所攜帶之物，且為其所有，業經被告乙○○供明在卷，足見
    上開物品應為被告乙○○所有供行竊所用之物，爰依刑法第
    38條第1項第2款之規定宣告沒收之；至未扣案之工具包內紅
    色繩索，雖係供行竊所用之物，然依卷內現存證據，尚無從
    認定為被告乙○○所有之物，爰不另為沒收之諭知。
據上論斷，應依刑事訴訟法第369條第1項前段、第364條、第299
條第1項前段，刑法第321條第1項第3款、第41條第1項、第38 條
第1項第2款，中華民國96年罪犯減刑條例第2條第1項第3款、第7
條、第9條，判決如主文。
本案經檢察官沈世箴到庭執行職務。
中　　華　　民　　國　　96　　年　　11　　月　　20　　日
　　　　　　　　　刑事第八庭審判長法　官  鄭文肅
  　　　　　　　　　　　　　　　　法  官  張明松
        　　　　　　　　　　　　　法  官  蔡光治
以上正本證明與原本無異。
不得上訴。
                                  書記官  陳韋杉
中　　華　　民　　國　　96　　年　　11　　月　　20　　日
附錄：本案論罪科刑法條全文
刑法第321條第1項第2款、第3款
（加重竊盜罪）
犯竊盜罪而有左列情形之一者，處 6 月以上、 5 年以下有期徒
刑：
一  於夜間侵入住宅或有人居住之建築物、船艦或隱匿其內而犯
    之者。
二  毀越門扇、牆垣或其他安全設備而犯之者。
三  攜帶兇器而犯之者。
四  結夥三人以上而犯之者。
五  乘火災、水災或其他災害之際而犯之者。
六  在車站或埠頭而犯之者。
